【裁判字號】    92,訴,976
【裁判日期】    920804
【裁判案由】    準強盜等
【裁判全文】
臺灣臺中地方法院刑事判決                          九十二年度訴字第九七六號
    公  訴  人  臺灣臺中地方法院檢察署檢察官
    被      告  乙○○
    選任辯護人  李慶松律師
右列被告因準強盜等案件，經檢察官提起公訴（九十二年度偵字第四一三三號），本
院判決如左：
    主  文
乙○○攜帶兇器竊盜，因脫免逮捕，而當場施以強暴，累犯，處有期徒刑肆年，並於
刑之執行完畢或赦免後，令入相當處所，施以監護壹年。扣案螺絲起子、剪刀、扳手
各壹支均沒收。
被訴攜帶兇器竊盜罪部分無罪。
    事  實
一、乙○○前因竊盜案件，經臺灣高等法院臺中分院判處有期徒刑七月確定，於民國
    九十一年十月八日執行完畢。仍不知悔改，其患有精神疾病，經診斷為「未分類
    精神病、疑似精神分裂症」，對外界事務之知覺理會及判斷作用已有減損，而達
    精神耗弱之程度。其意圖為自己不法之所有，於九十二年二月十四日凌晨五時四
    十分許，在臺中市○○路與洛陽街口，以其所有客觀上足以對人之生命、身體、
    安全產生危害之螺絲起子、剪刀、扳手各一支，打破停在該處之丙○○所有車牌
    號號碼六Ｑ—七七五五號自用小客車右後車窗玻璃（毀損部分業據撤回告訴），
    進入車內，持上開工具，竊取丙○○所有之汽車音響主機一台、ＣＤ換片箱一組
    、相機一台，得手後置於自備袋子內，尚未離去之時，即因該車警報器發出鳴響
    ，而為車主丙○○所發覺。詎乙○○為脫免逮捕，竟先以上開工具及車內物品往
    丙○○身體丟擲，接續與丙○○發生扭打，並以嘴咬丙○○之手部及胸部，而當
    場施以強暴，致丙○○受有上唇、左上臂、右手肘、右拇指、右膝擦傷及左右上
    臂、前胸壁、陰莖、左大腿瘀傷等傷害（傷害部分亦據撤回告訴）。嗣於九十二
    年二月十四日上午六時三十分許，在臺中市○○街與洛陽南街口為警查獲，並扣
    得上開螺絲起子、剪刀、扳手各一支。
二、案經被害人丙○○訴由臺中市警察局第六分局報告臺灣臺中地方法院檢察署檢察
    官偵查起訴。
    理  由
甲、有罪部分
一、訊據被告乙○○承認右揭攜帶螺絲起子、剪刀、扳手，打破丙○○所有自用小客
    車之右後車窗玻璃，竊取其內汽車音響主機一台、ＣＤ換片箱一組、相機一台，
    嗣為丙○○發現後，與丙○○發生扭打，並用嘴咬丙○○身體等情，惟略辯稱：
    當時是因為丙○○要逮捕伊，所以伊才拼命掙脫，伊並沒有要傷害丙○○的意思
    云云。經查：被告右揭攜帶兇器竊盜，為脫免逮捕，而當場施以強暴之犯罪事實
    ，業據告訴人丙○○於警詢及偵查時指訴綦詳（見偵卷第九、三六、三七頁），
    並有贓物認領保管收據、車籍作業系統—查詢認可資料、澄清醫院出具之診斷證
    明書各一紙及照片十八幀附卷可稽（見偵卷第一七、二六、四四至五○頁），復
    有螺絲起子、剪刀、扳手各一支扣案可資佐證。雖被告以前詞置辯，然刑法第三
    百二十九條準強盜罪所稱之強暴行為，係指直接對人之身體所實施之有形力而言
    ，並不以使被害人不能抗拒或受傷為必要（最高法院九十一年台上字第三七四六
    號、八十九年台上字第一三二二號判決意旨參照）。本件被告為達脫免逮捕之目
    的，而以物品丟擲告訴人丙○○，並與告訴人丙○○發生扭打，甚以嘴咬傷告訴
    人丙○○，其所為已屬準強盜罪所稱之強暴行為，縱使被告出手之目的非在傷害
    告訴人丙○○，亦無解於被告準強盜罪之成立。被告前開所辯無非事後卸責之詞
    ，不足為採。本件事證明確，被告犯行堪以認定。
二、查被告行竊時所持之螺絲起子、剪刀、扳手等物，均係金屬材質所製，質地堅硬
    ，兼之銳利，在客觀上足以對他人之生命、身體、安全構成威脅，自屬兇器。又
    按刑法第三百二十九條之以強盜論，即以強盜罪相當條文處罰之意，並非專以第
    三百二十八條第一項之強盜論，故第三百三十條所謂犯強盜罪，不僅指自始犯強
    盜罪者而言，即依第三百二十九條以強盜論者，亦包括之，如此項準強盜有第三
    百二十一條第一項各款情形之一，自應依第三百三十條論處，最高法院四十二年
    台上字第五二三號著有判例可資參照。本件被告攜帶兇器竊盜，得手後尚未離去
    之時，為告訴人丙○○發現而加以逮捕，被告為脫免逮捕，而當場施以強暴，核
    其所為，係犯刑法第三百二十九條、第三百三十條第一項之攜帶兇器竊盜，因脫
    免逮捕，而當場施以強暴罪。被告前因竊盜案件，經臺灣高等法院臺中分院判處
    有期徒刑七月確定，於九十一年十月八日執行完畢，有臺灣高等法院被告全國前
    案紀錄表在卷可憑（見本院卷第七、八頁），其於有期徒刑執行完畢五年內再犯
    本件有期徒刑以上之罪，為累犯，應依法加重其刑。另被告患有精神疾病，經診
    斷為「未分類精神病，疑似精神分裂症」，有被告提出之行政院國軍退除役官兵
    輔導委員會臺中榮民總醫院（下稱臺中榮總）出具之診斷證明書附卷可參（見本
    院卷第四二頁），並經本院向臺中榮總調閱被告病歷，查核屬實，有臺中榮總九
    十二年五月十六日中榮醫企字第○九二○○○二四二六號函及隨函檢附之病歷記
    錄在卷可佐（見本院卷第四四至四九頁）。而經本院將被告送中山醫學大學附設
    復健醫院鑑定其於右揭行為時之精神狀態，該院認為：被告罹患精神分裂症（慢
    性精神病）十多年，自九十年十一月五日首次到臺中榮總精神科門診接受治療，
    其病歷記錄及顯示有明顯的精神病症狀（聽幻覺、被控制意念），但之後至今的
    九次門診複查，只接受不規則的門診治療，被告於九十二年二月十四日為本案竊
    盜行為時，仍深受精神病症狀的影響，推論被告於本案犯罪行為時處於精神耗弱
    狀態，以上有中山醫學大學附設復健醫院九十二年七月二日台復醫九一川柳字第
    九一三七一號函及隨函檢附之鑑定報告書附卷可考（見本院卷第五三至五六頁）
    。被告於本案準強盜犯罪行為時，既處於對外界事務之知覺理會及判斷作用已有
    減損之精神耗弱狀態，爰依刑法第十九條第二項規定，減輕其刑，並先加後減之
    。爰審酌被告攜帶兇器竊盜，經告訴人丙○○發覺後，不但抗拒逮捕，更打傷及
    咬傷告訴人丙○○，其行為足以危害社會治安及告訴人丙○○之人身安全，犯罪
    所生損害非輕，惟事後坦承犯行，並已就毀損及傷害部分與告訴人丙○○達成和
    解，業據告訴人丙○○於偵訊時陳明在卷，足見被告尚知悔悟等一切情狀，量處
    如主文所示之刑。再中山醫學大學附設復健醫院建議：依醫療處置的觀點，被告
    需接受規則的精神科治療，以減除其精神病的症狀干擾，俾以避免類似的犯罪行
    為再出現。本院為使被告能受較妥善之醫療照顧，以期減少其再犯危害社會治安
    之可能，認被告有入相當處所施以監護之必要，爰依刑法第八十七條第二項、第
    三項規定，命被告於刑之執行完畢或赦免後，令入相當處所施以監護一年。扣案
    螺絲起子、剪刀、扳手各一支，均係被告所有供本案準強盜犯罪所用之物，業據
    被告供明在卷，爰依刑法第三十八條第一項第二款規定，宣告沒收。
乙、無罪部分
一、公訴意旨另以：被告乙○○於九十二年二月九日中午十二時許，在臺中市○○路
    ○段一○一號前，持螺絲起子、剪刀、扳手各一支，打破停在該處之告訴人甲○○所有車牌號碼二Ｖ—七六○一號自用小客車右前車窗玻璃（毀損部分未據告訴
    ），竊取車內甲○○所有之國際牌ＣＤ換片箱一組（下稱系爭換片箱），而認被
    告此部分涉有刑法第三百二十一條第一項第三款之攜帶兇器竊盜罪嫌。
二、按犯罪事實應依證據認定之，無證據不得推定其犯罪事實；不能證明被告犯罪者
    ，應諭知無罪之判決，刑事訴訟法第一百五十四條、第三百零一條第一項分別定
    有明文。又事實之認定，應憑證據，如未能發現相當證據，或證據不足以證明，
    自不能以推測或擬制之方法，以為裁判基礎；認定犯罪事實應依證據，為刑事訴
    訟法所明定，故被告否認犯罪事實所持之辯解，縱屬不能成立，仍非有積極證據
    足以證明其犯罪行為，不能遽為有罪之認定，最高法院四○年台上字第八六號、
    三○年上字第一八三一號分別著有判例可資參照。
三、本件公訴人認被告涉犯攜帶兇器竊盜罪嫌，無非以被告所供述取得系爭換片箱之
    經過有違常情，且告訴人甲○○遭竊案歹徒之犯罪手法，與前揭告訴人丙○○之
    情形及被告以前被判刑確定之竊盜案件相同等為其主要論據。訊之被告堅決否認
    有何前開攜帶兇器竊盜犯行，辯稱：系爭換片箱是伊於九十二年二月十四日凌晨
    四時許，在臺中市○○路與甘肅路口，向一名綽號「小林」不詳姓名年籍之成年
    男子，以新台幣（下同）二千八百元之價格所購得等語。
四、經查：
  (一)系爭換片箱為甲○○所有，於九十二年二月九日中午十二時許，在臺中市○○區
    ○○路二段一○一號前失竊一情，業據告訴人甲○○於警詢、偵查及本院審理時
    指訴綦詳，並有贓物認領保管收據一紙、照片一幀在卷可稽，惟依照告訴人甲○○之指訴及卷附贓物認領保管收據、照片，均僅能證明告訴人甲○○有失竊系爭
    換片箱之事實，不能證明竊取系爭換片箱者即為被告。
  (二)依照社會通常經驗，持有他人失竊物品之原因甚多，可能係基於合法交易而善意
    取得，亦可能係因不法之竊盜或收受、故買贓物行為所取得，故單純持有他人失
    竊物品之行為，並不足以推斷持有者即為行竊者。
  (三)本件被告自為警查獲時起至本院審理時止，均承認攜帶兇器竊取告訴人丙○○財
    物而當場對告訴人丙○○施以強暴之準強盜事實，而否認有攜帶兇器竊取告訴人
    甲○○財物之犯行。按攜帶兇器準強盜罪之刑度為七年以上有期徒刑；而攜帶兇
    器竊盜罪之刑度為六月以上五年以下有期徒刑，參以被告既已承認刑度遠重於攜
    帶兇器竊盜罪之準強盜罪犯罪事實，倘被告確實有攜帶兇器竊取告訴人甲○○財
    物之犯行，衡情應無否認之必要。
  (四)至被告前於九十年間，雖曾因攜帶螺絲起子、手電筒，破壞他人車窗玻璃竊取車
    內音響，而經檢察官提起公訴，有該起訴書附卷可參，且被告本案亦係因攜帶螺
    絲起子、剪刀、扳手，敲破告訴人丙○○之車窗玻璃，入內竊取汽車音響等物，
    並當場對告訴人丙○○施以強暴，而為警查獲，然此僅能做為被告素行之參考，
    尚無從執此推測被告係用相同手法，竊取系爭換片箱。另被告所辯其向「小林」
    購買而取得系爭換片箱部分，關於購買之時（凌晨四時許）、地（路旁），雖有
    違一般交易常情，惟揆諸前揭判例意旨，縱認被告此部分辯解不成立，亦不得逕
    為被告有罪之認定。
五、綜上所述，公訴人所舉證據欲證明被告有攜帶兇器竊盜之事實，顯未逾合理懷疑
    之程度。此外，復查無其他積極證據足認被告確有公訴人所指攜帶兇器竊盜之犯
    行，此部分即屬不能證明被告犯罪，依法應諭知無罪之判決。
六、至於被告自承其以二千八百元之價格，向「小林」購買系爭換片箱部分，是否涉
    及故買贓物罪嫌之問題，因未據檢察官於本案中提起公訴，且竊盜（破壞他人之
    持有支配關係）與故買贓物（未破壞他人之持有支配關係）二者基本社會事實並
    非同一，而非檢察官本案起訴（攜帶兇器竊盜罪）效力所及，本院自不得予以審
    究，此部分應由檢察官查明後另行依法處理，併予敘明。
據上論斷，應依刑事訴訟法第二百九十九條第一項前段、第三百零一條第一項，刑法
第三百二十九條、第三百三十條第一項、第四十七條、第十九條第二項、第八十七條
第二項、第三項、第三十八條第一項第二款，判決如主文。
本案經檢察官林俞妙到庭執行職務。
中      華      民      國      九十二      年      八      月    四    日
                                臺灣臺中地方法院刑事第四庭
                                    審判長法  官  張  靜  琪
                                          法  官  楊  真  明
                                          法  官  羅  智  文
右正本證明與原本無異。
如不服本判決，應於判決送達後十日內向本院提出上訴狀，上訴於臺灣高等法院臺中
分院( 須附繕本 )。
                                          書記官
中      華      民      國      九十二      年      八      月    七    日
附錄論罪科刑法條
刑法第三百三十條第一項
犯強盜罪而有第三百二十一條第一項各款情形之一者，處七年以上有期徒刑。


司法院資訊處製作；財團法人民間司法改革基金會備份。
